【裁判字號】    97,上易,2426
【裁判日期】    980212
【裁判案由】    竊盜
【裁判全文】
臺灣高等法院刑事判決                97年度上易字第2426號
上  訴  人
即  被  告  甲○○
                      4樓
上列上訴人因竊盜案件，不服臺灣新竹地方法院97年度易字第21
9號，中華民國97年5月16日第一審判決（起訴案號：臺灣新竹地
方法院檢察署96年度偵字第5608號、97年度偵字第1659號），提
起上訴，本院判決如下：
    主  文
上訴駁回。
    事  實
一、緣甲○○自民國96年5、6月間，即與乙○○（原名劉權輝，
    下稱乙○○）共同居住在乙○○位在新竹縣湖口鄉○○村○○○街32號之住所，由甲○○提議至丁○○所經營之位在新
    竹縣湖口鄉○○路2號之鐵工廠竊取鐵圈、白鐵水塔等物，
    並由乙○○向「立吉達興業有限公司」承租車牌號碼7126-G
    G號租賃小貨車，以供載運鐵圈、白鐵水塔之用，適丙○○
    於96年8月20日下午某不詳時間，前往乙○○上開住所尋找
    甲○○，渠等3人共同基於意圖為自己不法所有之犯意聯絡
    ，由乙○○駕駛上開車牌號碼7126-GG號租賃小貨車，搭載
    江為國、丙○○等3人，前往丁○○所經營之位在新竹縣湖
    口鄉○○路2號之鐵工廠，由乙○○、丙○○至該鐵工廠之2
    樓，甲○○先在路口把風，乙○○、丙○○將置於該處之鐵
    圈、白鐵水塔丟下至1樓，甲○○則將鐵圈、白鐵水塔以滾
    動之方式滾到門口，渠等3人再合力將竊得之鐵圈1個搬上前
    開租賃小貨車得逞後，正欲將其餘之鐵圈、白鐵水塔搬運上
    車時，為丁○○、呂進功發覺乙○○、甲○○、丙○○等人
    正在偷竊之情事，乙○○、甲○○、潘照偉見事機敗露，將
    所承租貨車及竊得之物棄於案發現場而逃逸，經丁○○報警
    查悉上情（甲○○、乙○○、丙○○所竊取之鐵圈8個、白
    鐵水塔1個，業已發還予丁○○收受）。
二、案經新竹縣政府警察局竹北分局報告及臺灣新竹地方法院檢
    察署檢察官自動檢舉偵查起訴。
    理    由
一、證據能力部分：
（一）證人丁○○、潘照偉、呂進功於原審以證人之身分所為之
      證詞，並非審判外之陳述，且經詰問，自有證據能力。
（二）又按被告以外之人於審判外之陳述，雖不符刑事訴訟法第
      159條之1至第159條之4之規定，而經當事人於審判程序同
      意作為證據，法院審酌該言詞陳述或書面陳述作成時之情
      況，認為適當者，亦得為證據；當事人、代理人或辯護人
      於法院調查證據時，知有刑事訴訟法第159條第1項不得為
      證據之情形，而未於言詞辯論終結前聲明異議者，視為有
      前項之同意，刑事訴訟法第159條之5第1項、第2項分有明
      文。經查，本件認定事實所引用之其他卷內卷證資料（包
      含文書證據、物證等證據），檢察官及被告於本院言詞辯
      論終結前均未聲明異議，本院審酌並無證據證明係公務員
      違背法定程序所取得，且卷內之文書證據，亦無刑事訴訟
      法第159條之4之顯有不可信之情況與不得作為證據之情形
      ，則認定事實所引用之卷內文書證據、物證等證據，均有
      證據能力。
二、訊據被告甲○○矢口否認本件共同竊盜犯行，辯稱：伊沒有
    參與本件竊盜，也沒有進入案發現場，伊當時覺得是竊盜行
    為，即表白先行離去，並連絡戊○○來載伊離去，並無參與
    犯罪云云；惟查：
（一）本件同案共犯乙○○、潘照偉犯結夥三人以上竊盜罪，業
      經原審均判處有期徒刑8月，嗣經被告乙○○、潘照偉提
      起上訴，因未補正上訴理由，於97年12月16日經本院駁回
      上訴。
（二）次查，證人潘照偉於原審證稱：96年8月20日伊是第一次
      到復興路2號工廠，去的時候是和乙○○、甲○○三人一
      起去，是甲○○提議要去，他們說要去撿鐵等語（見原審
      卷第31頁至第32頁）；依上開證言，足認被告甲○○有與
      同案共犯乙○○、潘照偉有竊盜之犯意聯絡；次查，證人
      呂進功即現場目擊者於原審審理時證稱：案發當時，天色
      還很亮，（在庭被告三人）伊有看到；伊和被害人丁○○
      及另一名被害人丁○○的友人，先開車將對方的車輛堵住
      ，二個人在搬東西，被告甲○○站在旁邊，其等上前制止
      時，被告甲○○還有向前作勢要毆打他們等語（見原審卷
      第37頁背面至39頁正面）；證人呂進功已明確供述案發當
      時被告甲○○站在旁邊，足認被告甲○○於案發時，於同
      案被告乙○○、潘照偉實施竊盜時，確有在現場無訛；另
      被害人丁○○以證人之身分於審理中證稱：伊已經被偷好
      幾次，（96年8月20日）伊有叫車來，把出入口堵住，渠
      等先埋伏在旁邊，伊看他們在搬東西時，渠等二台車才過
      去，前後包夾；他們有人從二樓把鐵圈弄下來，因為他們
      偷的是大鐵圈；已經搬到車上的只有一個鐵圈，從二樓推
      下來到一樓的有一個白鐵水塔，鐵圈很多個；伊到現場時
      ，三個人都已經在下面，因為樓上的東西都已經推到一樓
      等語（見原審卷第29頁背面至31頁正面），該次竊盜行為
      已經將鐵圈搬到車上，足認該次竊盜行為已經既遂；此外
      ，並有由被害人丁○○具領之贓物認領保管單、車牌號碼
      7126-GG號租賃小貨車汽車出借合約書、行車執照影本及
      現場照片6張在卷可佐（見上開偵查卷第18、20、23至25
      頁）。
（三）按共同正犯應就全部犯罪結果共負責任，故正犯中之一人
      ，其犯罪已達於既遂程度者，其他正犯亦應以既遂論科（
      最高法院29年上字第3617號裁判要旨參照）；又按被告等
      四人既同謀竊車，雖推由其中二人下手行竊，但彼等事前
      既有犯意聯絡，縱部分被告未實施行竊，亦難謂非結夥三
      人以上竊盜，最高法院70年度台上字第7162號裁判要旨參
      照。本件依上開事證，被告甲○○事前有與同案共犯乙○○、潘照偉有竊盜之犯意聯絡；且被告甲○○於案發時，
      於同案被告乙○○、潘照偉實施竊盜時，確有在現場；又
      該次竊盜行為已經既遂，被告甲○○應論以結夥三人以上
      竊盜既遂罪。至證人呂進功於原審雖曾證稱伊當天在現場
      看到的是有四人等語（見原審卷第37頁反面），惟查，被
      告並不否認案發當天有與同案被告乙○○、潘照偉到案發
      現場，僅以其先離開現場置辯；又案發地點工廠前方有車
      道線，有現場照片可稽（見偵查卷第23、24頁），足認案
      發地點為馬路旁，有不特定人出現之可能，是尚難認除被
      告甲○○、同案被告乙○○、潘照偉之外，另有第三人參
      與竊盜。又依證人丁○○所證搬到車上的只有一個鐵圈，
      核與現場照片顯示相符（見偵查卷第23、25頁），是竊盜
      既遂之物應認僅有鐵圈一個，起訴書所載另含白鐵水塔竊
      盜既遂，與事實不符，應予更正。
（四）至同案被告乙○○於原審雖陳稱被告甲○○並未參與本件
      結夥3人之加重竊盜犯行，惟查，同案被告乙○○業於96
      年12月27日偵查中陳稱：伊於8月19租車，租車後，伊於8
      月20日載2個朋友甲○○、丙○○去新竹縣湖口鄉○○路2
      號的工廠，當天傍晚約6點半，渠等3人合力去偷白鐵水塔
      1 個、鐵圈7個，正在搬運時被被害人發現，於是我們棄
      車逃跑，鐵圈只搬一個上車，還有7個鐵圈在車子後面，
      白鐵水塔還沒搬上車。該處工廠旁邊有一個小洞，可容一
      個人走進去，伊和潘照偉就走進去2樓，甲○○在路口把
      風，伊和潘照偉從2樓將鐵圈、水塔丟下，給甲○○接應
      ，甲○○就將鐵圈、水塔以滾動的方式滾到門口，渠等三
      人再合力放在車上，正在搬運時，被害人即出現，渠等3
      人即逃跑等語（見96年度偵字第5608號偵查卷第35、36頁
      ），同案被告乙○○於偵查所證核與證人呂進功、丁○○
      所證述情節較為相符，應以其於偵查中所述較符合真實而
      可採信，應認被告乙○○於原審所陳被告甲○○未參與本
      件竊盜犯行，顯係迴護被告甲○○之詞。
（五）另同案被告潘照偉於原審雖曾證稱：渠等三人下車後，被
      告甲○○就走掉，只剩下伊和乙○○，乙○○去二樓搬東
      西，伊在二樓搬東西，伊在樓下幫忙把東西弄上車等語；
      惟查，同案被告潘照偉上開所述已與同案被告乙○○於偵
      查中所述之情節不符；又查同案被告丙○○自稱伊之右手
      因車禍而殘廢，無法搬運物品，與同案被告乙○○於原審
      審理時所稱：被告丙○○手受傷，無法將所竊之鐵圈、白
      鐵水塔搬運上車一情相符（見原審卷第42、43頁），同案
      被告丙○○因右手殘疾，在本案行竊之際，應無法如一般
      正常之成年男子獨自進行搬運的動作，加以依卷附現場照
      片所示，遭竊之鐵圈體積甚為龐大，一般正常成年男子要
      將之由2樓推至1樓，再自1樓搬運至車輛上，已是吃力，
      更況被告丙○○1手殘疾之身體情況，應無法1人單手順利
      推動鐵圈，同案被告丙○○在現場協助搬運之能力因手之
      殘疾而受限，同案被告乙○○1人在2樓將行竊之鐵圈、白
      鐵水塔往1樓推，倘1樓無人接應，以所竊之物品為輪狀之
      勢，將因滾動而無法受控，是以，依本件案發現場之客觀
      情況觀之，難認由被告乙○○及手殘之被告丙○○2人得
      以順利進行，是同案被告潘照偉於原審上開所述，亦應認
      係迴護被告甲○○，亦難援引為有利於被告之認定。
（六）被告雖辯稱伊已表白先離開，並連絡戊○○載伊離去云云
      ，經查，証人戊○○於本院到庭證稱：伊有到新竹縣湖口
      工業區○○路上接被告甲○○回家，傍晚時，被告甲○○
      打電話給伊說在路上要伊去載他回家，大概下班時間，時
      間記不太清楚，日期記不太清楚等語；依證人戊○○上開
      證詞，證人戊○○雖曾到新竹縣湖口工業區○○路上接被
      告甲○○回家，但時間日期記不清楚，已無法證明證人之
      接送行為係本件案發當天所為。又本件案發時證人戊○○
      於被告實施竊盜行為既未在現場，亦無法據證人戊○○上
      開證言，而認被告甲○○未參與本件竊盜犯行，自難援引
      為有利於被告之認定。
三、核被告甲○○所為，係犯刑法第321條第1項第4款之結夥3人
    以上加重竊盜罪。被告甲○○與同案被告乙○○、丙○○就
    上開事實加重竊盜之犯行，有犯意聯絡及行為分擔，應論以
    共同正犯。
四、原審認事證明確，適用上開規定，並審酌被告甲○○前有違
    反麻醉藥品管理條例、詐欺等前案，有本院被告前案紀錄表
    1 份附卷可參，足稽其素行非佳，被告正值壯年，不思努力
    上進，對財物之取得卻不謀以己力而獲取之，竟竊盜他人財
    物，顯不尊重他人財產權益之犯罪動機、目的，及行竊之手
    段，並審酌所竊得財物之價值，本案所竊之贓物均已返還予
    被害人丁○○等情，被告飾詞矯辯，態度不佳，量處有期徒
    刑10月，認事用法，核無違誤，量刑亦屬妥適；被告提起上
    訴，否認犯罪，為無理由，應予駁回。
據上論斷，應依刑事訴訟法第368條，判決如主文。
本案經檢察官林秀濤到庭執行職務。
中    華    民    國    98    年    2     月    12    日
                  刑事第六庭    審判長法  官  林堭儀
                                      法  官  張明松
                                      法  官  吳淑惠
以上正本證明與原本無異。
不得上訴。
                                      書記官  陳雅加
中    華    民    國    98    年    2     月    16    日
附錄本案論罪科刑法條：
中華民國刑法第321條第4款（加重竊盜罪）
犯竊盜罪而有左列情形之一者，處 6 月以上、 5 年以下有期徒
刑：
一、於夜間侵入住宅或有人居住之建築物、船艦或隱匿其內而犯
之者。
二、毀越門扇、牆垣或其他安全設備而犯之者。
三、攜帶兇器而犯之者。
四、結夥三人以上而犯之者。
五、乘火災、水災或其他災害之際而犯之者。
六、在車站或埠頭而犯之者。
前項之未遂犯罰之。


司法院資訊處製作；財團法人民間司法改革基金會備份。
